臺灣士林地方法院刑事判決
111年度金訴字第110號
公  訴  人  臺灣士林地方檢察署檢察官
被      告  宋家翔


選任辯護人  蔡岳泰律師(法扶律師)
被      告  趙奕鈞


選任辯護人  盧永盛律師
被      告  劉承彥


選任辯護人  王品懿律師
            卓容安律師
上列被告等因詐欺等案件，經檢察官提起公訴（110年度偵字第1
3467、18276號），因被告等於準備程序中就被訴事實為有罪之
陳述，經告知簡式審判程序之旨，並聽取當事人、辯護人之意見
後，經本院合議庭裁定由受命法官獨任進行簡式審判程序，判決
如下：
    主    文
宋家翔犯三人以上共同詐欺取財罪，處有期徒刑壹年貳月，緩刑
伍年。
趙奕鈞犯三人以上共同詐欺取財罪，處有期徒刑壹年貳月，緩刑
伍年。
劉承彥犯三人以上共同詐欺取財罪，處有期徒刑壹年貳月，緩刑
伍年。
    事實及理由
一、劉承彥、趙奕鈞、宋家翔基於參與犯罪組織之犯意，自民國
    110年6月21日起參與不詳姓名、年籍之人等所屬三人以上以
    實施詐術為手段所組成具有持續性及牟利性之有結構性詐欺
    集團組織，劉承彥透過趙奕鈞介紹宋家翔擔任收水之工作，
    負責向車手收取詐騙款項。宋家翔、趙奕鈞、劉承彥與上開
    詐欺集團成員共同意圖為自己不法之所有，基於3人以上詐
    欺取財及洗錢之犯意聯絡，由該詐欺集團成員於110年6月21
    日上午9時54分，假冒范瑞琴姪子撥打電話予范瑞琴，謊稱
    ：急需資金周轉等語，致范瑞琴陷於錯誤，於同日上午10時
    45分，前往臺北市○○區○○街0段00號文山萬美街郵局，臨櫃
    匯款新臺幣（下同）36萬元，至不知情陳崇斌（涉犯詐欺等
    案件，另為不起訴處分）所有郵局帳號000121XXXX0989號帳
    戶內。不詳姓名、年籍之詐欺集團成員，再以協助貸款為由
    ，指示陳崇斌於同日上午11時10分至20分許，前往臺北市○○
    區○○○路000號台北橋郵局，將所有郵局帳號00000000000000
    號帳戶內36萬元，以臨櫃提領28萬8,000元及自ATM提領7萬2
    ,000元方提領一空。宋家翔則依詐欺集團成員指示，於同日
    下午4時20分許，在臺北市○○區○○○路0段000號，向陳崇斌收
    取36萬元，再依指示於同日晚上8時許，在臺中市東區秀泰
    百貨公司站前館附近，扣除報酬4,000元，將35萬6,000元，
    交付不詳姓名、年籍之人。
二、程序部分：
　㈠按訊問證人之筆錄，以在檢察官或法官面前作成，並經踐行
    刑事訴訟法所定訊問證人之程序者為限，始得採為證據，組
    織犯罪防制條例第12條第1項中段定有明文，此為刑事訴訟
    證據能力之特別規定，且較92年2月6日修正公布，同年9月1
    日施行之刑事訴訟法證據章有關傳聞法則之規定更為嚴謹，
    自應優先適用。依上開規定，證人於警詢時之陳述，於違反
    組織犯罪防制條例案件，即不具證據能力，不得採為判決基
    礎（最高法院104年度台上字第203號判決意旨參照）。從而
    ，告訴人范瑞琴於警詢時所為之證述，於被告3人涉犯違反
    組織犯罪防制條例部分，無刑事訴訟法第159條之2、第159
    條之3等規定之適用，不具證據能力，而不得採為判決基礎
    。　
　㈡本件被告3人所犯組織犯罪防制條例以外之罪名部分，證人證
    述之證據能力自須回歸刑事訴訟法論斷之，準此，本判決關
    於被告3人犯加重詐欺罪及一般洗錢罪部分，所引用被告以
    外之人於審判外之陳述，因本案進行簡式審判程序，依刑事
    訴訟法第273條之2、同法第159條第2項之規定，不適用傳聞
    法則有關限制證據能力之相關規定。又本判決其他引用資以
    認定事實所憑之非供述證據，並無證據證明係公務員違背法
    定程序所取得，依刑事訴訟法第158條之4反面解釋，亦有證
    據能力。　
三、上揭事實，業據被告3人於本院準備及審理時均坦承不諱，
    核與證人即告訴人范瑞琴於警詢時之證述、證人陳崇斌於警
    詢及偵查中之內容相符，並有手機對話紀錄擷圖9張、郵局
    帳號00000000000000號帳戶交易明細、郵政入戶匯款申請書
    、郵局帳號00000000000000號帳戶交易明細、郵局及路口監
    視錄影畫面翻拍照片在卷可佐，被告3人上開任意性自白與
    事證相符而足採信。從而，本案事證明確，被告3人上開犯
    行，均堪認定。
四、論罪科刑及沒收：
　㈠核被告3人上開所為，均係犯組織犯罪防制條例第3條第1項後
    段之參與犯罪組織罪、刑法第339條之4第1項第2款之三人以
    上共同詐欺取財罪及洗錢防制法第14條第1項之一般洗錢罪
    。
　㈡被告3人與本案詐欺集團成員間，就上開犯行互有犯意聯絡，
    並分工合作、互相利用他人行為以達犯罪目的及行為分擔，
    均應論以共同正犯。　
　㈢被告3人所犯上開參與犯罪組織、三人以上共同詐欺取財及一
    般洗錢等罪，雖其犯罪時間、地點在自然意義上並非完全一
    致，但仍有部分合致，且犯罪目的單一，依一般社會通念，
    認應評價為一行為方符合刑罰公平原則，是被告3人上開數
    罪均屬一行為觸犯數罪名之想像競合犯，應依刑法第55條之
    規定，從一重論以三人以上共同詐欺取財罪。
　㈣被告3人於本院準備及審理時就其參與犯罪組織及洗錢部分均
    坦承犯罪，依組織犯罪防制條例第8條第1項後段及洗錢防制
    法第16條第2項之規定，原各應減輕其刑，惟其所犯參與犯
    罪組織罪及洗錢罪均屬想像競合犯其中之輕罪，被告就本案
    犯行均係從一重之三人以上共同詐欺取財罪處斷，是就該等
    犯行想像競合輕罪得減刑部分，依上開說明，應由本院於後
    述依刑法第57條量刑時，一併衡酌該部分減輕其刑事由，併
    予敘明。　
　㈤爰審酌被告3人不思循正當管道賺取金錢，明知詐欺集團對社
    會危害甚鉅，竟受金錢誘惑而為本案犯行，造成告訴人受有
    前述之損失，且亦因其等所為掩飾、隱匿犯罪所得之來源及
    去向，使詐欺集團順利保有犯罪所得，所生之危害非輕，殊
    值非難；惟念其等犯後終能坦承犯行，且其於本院準備程序
    中分別與告訴人達成調解與和解，並賠償告訴人所受損失，
    有調解筆錄、和解筆錄、收據（本院審金訴卷第129至131頁
    、本院金訴卷第69、71、75、77頁）存卷可證，堪認其等已
    具悔過之誠、態度良好，暨考量其素行尚佳（參見卷附臺灣
    高等法院被告前案紀錄表之記載）、犯罪之動機、手段、情
    節、與本案詐欺集團成員間之分工、擔任之犯罪角色及參與
    程度，及其等於本院審理時自陳之教育智識程度、家庭生活
    經濟狀況等一切情狀，分別量處如主文所示之刑，以示懲儆
    。
　㈥被告3人前均未曾因故意犯罪受有期徒刑以上刑之宣告，此有
    臺灣高等法院被告前案紀錄表附卷可考，其等因一時失慮，
    致罹刑章，犯後已坦承犯行，且已賠償告訴人所受損失，業
    如前述，告訴人亦同意給予被告3人緩刑之宣告，有前述調
    解筆錄、和解筆錄可證，堪認被告3人深俱悔意，是本院綜
    合上開情節，認其等經此偵、審教訓，當知所警惕而無再犯
    之虞，本院認本案所宣告之刑以暫不執行為適當，爰依刑法
    第74條第1項第1款之規定，諭知宣告緩刑5年。
　㈦公訴意旨認被告宋家翔獲取之報酬為4千元固屬犯罪所得，本
    應依刑法第38條之1第1項前段、第3項規定予以宣告沒收或
    追徵，惟審酌其已賠償告訴人9萬元，其賠償之金額遠大於
    其犯罪所得，如再就其犯罪所得予以宣告沒收、追徵，容有
    過苛之虞，爰依刑法第38條之2第2項規定不予宣告沒收或追
    徵。至被告趙奕鈞、劉承彥部分，公訴意旨並未具體敘明其
    2人獲有犯罪所得，且依卷內資料亦無從認定被告趙奕鈞、
    劉承彥獲有犯罪所得，且被告趙奕鈞、劉承彥亦分別賠償告
    訴人18萬、9萬元，業如前所認定，是此部分亦不為沒收之
    諭知，附此陳明。
據上論斷，應依刑事訴訟法第273條之1第1項、第299條第1項前
段，判決如主文。
本案經檢察官許恭仁提起公訴，檢察官郭騰月到庭執行職務。
中　　華　　民　　國　　111 　年　　12　　月　　14　　日
                  刑事第八庭　法  官  林正忠
以上正本證明與原本無異。
如不服本判決應於收受判決後20日內向本院提出上訴書狀，並應
敘述具體理由。其未敘述上訴理由者，應於上訴期間屆滿後20日
內向本院補提理由書（均須按他造當事人之人數附繕本）「切勿
逕送上級法院」。
因疫情而遲誤不變期間，得向法院聲請回復原狀。
                              書記官  張佩旻
中　　華　　民　　國　　111 　年　　12　　月　　19　　日
附錄本案論罪科刑法條全文：
組織犯罪防制條例第3條第1項
發起、主持、操縱或指揮犯罪組織者，處3年以上10年以下有期
徒刑，得併科新臺幣1億元以下罰金；參與者，處6月以上5年以
下有期徒刑，得併科新臺幣1000萬元以下罰金。但參與情節輕微
者，得減輕或免除其刑。
洗錢防制法第2條
本法所稱洗錢，指下列行為：
一、意圖掩飾或隱匿特定犯罪所得來源，或使他人逃避刑事追訴
    ，而移轉或變更特定犯罪所得。
二、掩飾或隱匿特定犯罪所得之本質、來源、去向、所在、所有
    權、處分權或其他權益者。
三、收受、持有或使用他人之特定犯罪所得。
洗錢防制法第14條
有第二條各款所列洗錢行為者，處7年以下有期徒刑，併科新臺
幣5百萬元以下罰金。
前項之未遂犯罰之。
前二項情形，不得科以超過其特定犯罪所定最重本刑之刑。
中華民國刑法第339條之4
犯第339條詐欺罪而有下列情形之一者，處1年以上7年以下有期
徒刑，得併科1百萬元以下罰金：
一、冒用政府機關或公務員名義犯之。
二、三人以上共同犯之。
三、以廣播電視、電子通訊、網際網路或其他媒體等傳播工具，
    對公眾散布而犯之。
前項之未遂犯罰之。